臺灣高等法院刑事判決　　　　　　　　96年度上易字第1229號
上　訴　人
即　被　告　甲○○
上列上訴人因毒品危害防制條例案件，不服臺灣宜蘭地方法院96
年度易字第88號，中華民國96年4月23日第一審判決（起訴案號
：臺灣宜蘭地方法院檢察署96年度毒偵字第14號），提起上訴，
本院判決如下：
    主  文
原判決撤銷。
甲○○施用第二級毒品，累犯，處有期徒刑陸月，如易科罰金以
新臺幣壹仟元折算壹日；減刑為有期徒刑參月，如易科罰金以新
臺幣壹仟元折算壹日。
    事  實
一、甲○○前因施用毒品案件，經臺灣宜蘭地方法院以88年度毒
    聲字第639號裁定，送觀察、勒戒後，認無繼續施用毒品傾
    向，於民國88年11月15日釋放，由台灣宜蘭地方法院檢察署
    檢察官以88年度毒偵緝字第47號為不起訴處分確定。又因施
    用毒品案件，經臺灣宜蘭地方法院以90年度毒聲字第678號
    裁定，送觀察、勒戒後，認有繼續施用毒品傾向，經裁定令
    入戒治處所強制戒治，於90年12月3日停止戒治付保護管束
    期滿執行完畢。另經台灣宜蘭地方法院檢察署檢察官提起公
    訴，經臺灣宜蘭地方法院以90年度易字第694號判決判處有
    期徒刑8月確定，於92年10月6日縮刑期滿執行完畢。復因施
    用毒品案件，分別經台灣宜蘭地方法院檢察署檢察官提起公
    訴，經臺灣宜蘭地方法院以93年度易字第462號、94年度訴
    字第164號判決各判處有期徒刑8月確定，上開之罪接續執行
    ，於95年9月23日縮刑期滿執行完畢。詎仍不知悛悔，復於
    95年11月10日上午11時，在其宜蘭縣宜蘭市○○○路72號住
    處廁所內，以其向林水源（甲○○於警訊及偵查時供出其施
    用第二級毒品安非他命之來源為林水源，因而破獲林水源販
    賣毒品之犯行）購買之安非他命置於鋁箔紙上燃火燒烤吸食
    煙霧之方式施用安非他命，經警查獲。
二、案經宜蘭縣警察局報請台灣宜蘭地方法院檢察署檢察官偵查
    起訴。
    理  由
一、訊據被告甲○○對於上揭犯行均坦承不諱，且被告於95年11
    月10日下午11時經警採尿送驗結果，呈安非他命陽性反應，
    有慈濟大學濫用藥物檢驗中心檢驗總表及嫌犯尿液送驗姓名
    編號對照表各1紙附卷可稽。又被告前因施用毒品案件，經
    台灣宜蘭地方法院以88年度毒聲字第639號裁定，送觀察、
    勒戒後，認無繼續施用毒品傾向，於88年11月15日釋放，由
    台灣宜蘭地方法院檢察署檢察官以88年度毒偵緝字第47號為
    不起訴處分確定，又因施用毒品案件，經台灣宜蘭地方法院
    以90年度毒聲字第678號裁定，送觀察、勒戒後，認有繼續
    施用毒品傾向，經裁定令入戒治處所強制戒治，於90年12月
    3日停止戒治付保護管束期滿執行完畢，有不起訴處分書、
    全國施用毒品案件紀錄表及本院被告前案紀錄表在卷可稽。
    事證明確，被告犯行應堪認定。
二、按強制戒治執行完畢釋放後，5年內再犯毒品危害防制條例
    第10條之罪者，檢察官應依法追訴，毒品危害防制條例第23
    條第2項定有明文。被告於90年12月3日強制戒治執行完畢後
    5年內之95年11月10日再犯本件施用毒品之罪，核其所為，
    係犯毒品危害防制條例第10條第2項施用第二級毒品罪。其
    施用毒品前持有毒品之低度行為，為施用毒品之高度行為所
    吸收，不另論罪。又被告前因施用毒品案件，經台灣宜蘭地
    方法院檢察署檢察官提起公訴，經台灣宜蘭地方法院以90年
    度易字第694號判決判處有期徒刑8月確定，於92年10月6日
    縮刑期滿執行完畢。復因施用毒品案件，分別經台灣宜蘭地
    方法院檢察署檢察官提起公訴，經台灣宜蘭地方法院以93年
    度易字第462號、94年度訴字第164號判決各判處有期徒刑8
    月確定，上開之罪接續執行，於95年9月23日縮刑期滿執行
    完畢，有本院被告前案紀錄表1份在卷足憑，其於5年內再犯
    本件有期徒刑以上之罪，核屬累犯，應依刑法第47條第1項
    之規定加重其刑。被告於警訊及偵查時供出其施用第二級毒
    品安非他命之來源為林水源，因而破獲林水源販賣毒品之犯
    行，有警訊筆錄、台灣宜蘭地方法院檢察署檢察官96年度毒
    偵字第14號95年11月10日偵查筆錄在卷可按，依毒品危害防
    制條例第17條之規定，減輕其刑。
三、原審據以論罪科刑，固無不當，惟查：（一）、原判決認「
    因施用毒品成癮本身即具反覆、延續之行為特徵，如係在密
    接之一定時、地持續實行之複次行為，倘依社會通念，於客
    觀上認為符合一個反覆、延續性之行為觀念，則於刑法評價
    上，屬學理上所稱「包括一罪」之「集合犯」，為實質上一
    罪。本件被告在密接之時間及相同之地點施用毒品，顯係基
    於反覆實行之犯意，持續實行複次之施用毒品行為，依前開
    說明，應僅成立一罪」云云，固非無見，惟查初毋論行為人
    基於概括之犯意，在密切接近之一定時、地持續實行之複次
    行為，依社會通念，於客觀上認為符合一個反覆、延續性之
    行為觀念者，於刑法評價上，即應僅成立一罪。學理上所稱
    「集合犯」之職業性、營業性或收集性等具有重複特質之犯
    罪，刑事訴訟法第156條第1項規定：「被告之自白，非出於
    強暴、脅迫、利誘、詐欺、疲勞訊問、違法羈押或其他不正
    之方法，且與事實相符者，得為證據。」，本件被告雖自白
    ，基於反覆持續施用第二級毒品安非他命之單一行為決意，
    自95年10月中旬某日起至95年11月10日上午11時止，在其宜
    蘭縣宜蘭市○○○路72號住處廁所內，以其向林水源購買之
    安非他命置於鋁箔紙上燃火燒烤吸食煙霧之方式，1星期約
    施用1、2次，先後施用安非他命多次之施用毒品行為，惟除
    前開經判決科刑部分，經警於95年11月10日下午11時採集被
    告尿液送驗，經判定呈安非他命陽性反應，有慈濟大學濫用
    藥物檢驗中心檢驗總表及嫌犯尿液送驗姓名編號對照表各1
    紙附卷可稽外，餘均無直接證據，證明被告有施用第二級毒
    品海洛因之行為。原審援引「集合犯」之理論，就僅被告之
    自白，無其他積極確切事證，對於被告前開經判決科刑部分
    外之部分併為有罪之判決，即有未洽。（二）、又被告犯罪
    於96年4月24日以前，合於中華民國96年罪犯減刑條例之第2
    條第1項第3款、第7條之減刑條件，原審未及斟酌比較，亦
    有未當。被告上訴指摘原判決不當，尚難謂為無理由，自應
    由本院予以撤銷改判。爰審酌被告施用毒品之行為對於自己
    及社會所造成之危害程度非輕，且經強制戒治後，仍難抑毒
    癮，對於毒品已有依賴性，惟本件施用毒品之情節尚屬輕微
    ，且犯後審理中坦承犯行，頗有悔意之態度等一切情狀，量
    處如主文第2項之刑，並諭知易科罰金之折算標準。
四、又被告犯罪於96年4月24日以前，合於中華民國96年罪犯減
    刑條例之第2條第1項第3款、第7條之減刑條件，因減輕其刑
    2分之1，並諭知易科罰金之折算標準。
五、公訴意旨另以：被告基於反覆持續施用第二級毒品安非他命
    之單一行為決意，自95年10月中旬某日起至95年11月10日上
    午11時止（除被告前開經判決科刑部分外），在其宜蘭縣宜
    蘭市○○○路72號住處廁所內，以其向林水源購買之安非他
    命置於鋁箔紙上燃火燒烤吸食煙霧之方式，1星期約施用1、
    2次，先後施用安非他命多次之施用毒品行為，認被告此部
    所為亦係觸犯毒品危害防制條例第10條第2項之施用第二級
    毒品罪嫌云云。經查：刑事訴訟法第156條第1項規定「被告
    之自白，非出於強暴、脅迫、利誘、詐欺、疲勞訊問、違法
    羈押或其他不正之方法，且與事實相符者，得為證據。」，
    本件被告固自白，基於反覆持續施用第二級毒品安非他命之
    單一行為決意，自95年10月中旬某日起至95年11月10日上午
    11時止（除被告前開經判決科刑部分外），在其宜蘭縣宜蘭
    市○○○路72號住處廁所內，以其向林水源購買之安非他命
    置於鋁箔紙上燃火燒烤吸食煙霧之方式，1星期約施用1、2
    次，先後施用安非他命多次之施用毒品行為如前述，惟除前
    開經判決科刑部分，經警於95年11月10日下午11時採集被告
    尿液送驗，經判定呈安非他命陽性反應，有慈濟大學濫用藥
    物檢驗中心檢驗總表及嫌犯尿液送驗姓名編號對照表各1紙
    附卷可稽外，餘均無直接證據，證明被告有施用第二級毒品
    海洛因之行為，被告此部分之犯罪尚屬不能證明，原審援引
    「集合犯」之理論，就僅被告之自白，無其他積極確切事證
    ，對於被告前開經判決科刑部分外之部分併為有罪之判決，
    尚有未合，惟公訴人認被告此部分所為，與前開經判決科刑
    部分，為「集合犯」、「包括一罪」之關係，爰不另為無罪
    之諭知，併此敘明。
據上論斷，應依刑事訴訟法第369條第1項前段、第364條、第299
條第1項前段，毒品危害防制條例第10條第2項、第17條，刑法第
11條、第47條第1項、第41條第1項，中華民國96年罪犯減刑條例
之第2條第1項第3款、第7條、第9條，判決如主文。
本案經檢察官劉靜婉到庭執行職務。
中　　華　　民　　國　　96　　年　　7 　　月　　31　　日
　　　　　　　　　刑事第七庭審判長法　官　黃麗生
　　　　　　　　　　　　　　　　  法　官　許錦印
　　　　　　　　　　　　　　　　  法　官　江國華
以上正本證明與原本無異。
不得上訴。
                                  書記官  陳玉嬋
中　　華　　民　　國　　96　　年　　8 　　月　　2 　　日
附錄法條
毒品危害防制條例第10條第2項
施用第二級毒品者，處3年以下有期徒刑。
